臺灣高雄地方法院刑事判決　　　　　　　96年度訴字第2993號
公　訴　人　臺灣高雄地方法院檢察署檢察官
被　　　告　乙○○
上列被告因違反著作權法案件，經檢察官提起公訴（96年度偵字
第6036號），本院於訊問被告後，被告為有罪之陳述，經合議庭
裁定由受命法官獨任進行簡式審判程序審理，判決如下：
    主  文
乙○○意圖銷售而擅自以重製之方法侵害他人之著作財產權，處
有期徒刑柒月，減為有期徒刑參月又拾伍日，如易科罰金，以新
臺幣壹仟元折算壹日，扣案如附表一編號一、三、四、九、十一
及如附表二編號二所示之物品，均沒收；又犯意圖銷售而擅自以
重製於光碟之方法侵害他人之著作財產權，處有期徒刑柒月，減
為有期徒刑參月又拾伍日，如易科罰金，以新臺幣壹仟元折算壹
日，扣案如附表一編號二、五至八、十及如附表二所示之物品，
均沒收。應執行有期徒刑伍月，如易科罰金，以新臺幣壹仟元折
算壹日，扣案如附表一編號一至十一及如附表二所示之物品，均
沒收。
    事  實
一、乙○○明知如附表所示之書籍及CD光碟，分別係附表一所示
    各該公司享有著作財產權之語文著作及視聽著作，非經各該
    著作財產權人之同意或授權，不得擅自重製，或以移轉所有
    權之方式散布上開書籍或CD光碟之重製物，竟意圖銷售，基
    於反覆實施重製及以移轉所有權之方法散布重製物、重製光
    碟之單一行為決意，自民國95年9 月下旬某日起迄96年2 月
    15日止，均未經著作財產權人同意，而分別將其於不詳時、
    地所購得如附表一編號一、三、四、九、十一所示之原版書
    籍攜至高雄市○○區○○街「大發影印店」委由不知情之店
    員加以影印，重製如附表一編號一、三、四、九、十一所示
    之語文著作；另在其位於高雄市三民區○○○路838 巷2 號
    3 樓住處，利用電腦及燒錄機等週邊設備，將其於不詳時、
    地所購得如附表一編號二、五至八、十所示之原版光碟或在
    網站下載檔案資料燒錄於空白光碟片上之方式，重製如附表
    一編號二、五至八、十所示之視聽著作，並以上開個人電腦
    連接網際網路至雅虎奇摩拍賣網站及露天拍賣網站，而分別
    利用雅虎奇摩拍賣網站帳號「diamond7856 」及露天拍賣網
    站帳號「diamond7856 」刊登販賣上開盜版書籍及CD光碟片
    之訊息，以書籍與CD光碟每套新台幣（下同）450 元之價格
    ，供不特定人上網下標購買，並提供以其名義申請之台灣郵
    政股份有限公司高雄大昌郵局局號0000000 號、帳號000000
    0 號帳戶及其不知情胞姐劉明新所申請之同上公司高雄民族
    社區郵局局號0000000 號、帳號0000000 號帳戶供購買者匯
    款之用，俟確定購買者匯款後，再利用不知情之郵政人員將
    侵害此等他人著作著財產權之重製書籍及CD光碟寄交購買者
    ，以此方式牟利。嗣於96年2 月15日10時10分許，為警持本
    院核發之搜索票前往上址搜索查獲，並扣得如附表一所示之
    原版及盜版之書籍、CD光碟及如附表二所示之電腦主機1 台
    （內建VCD 、DVD 燒錄器各1 台）、帳冊2 本。
二、案經美國商培生教育出版股份有限公司、湯姆生國際出版有
    限公司分別訴由內政部警政署保安警察第二總隊第一大隊第
    三中隊報告臺灣高雄地方法院檢察署檢察官偵查起訴。
    理  由
一、查本件被告乙○○所犯為死刑、無期徒刑、最輕本刑為3 年
    以上有期徒刑以外之罪，且非高等法院管轄第一審之案件，
    其於準備程序就前揭被訴事實為有罪之陳述，經受命法官告
    知簡式審判程序之旨，並聽取當事人之意見後，本院認無不
    得或不宜改依簡式審判程序進行之處，爰依刑事訴訟法第27
    3 條之1 第1 項、第284 條之1 ，裁定本件由受命法官獨任
    進行簡式審判程序，合先敘明。
二、上揭事實，業據被告於本院審理時坦承不諱，核與證人即告
    訴代理人甲○○、陳明良於警詢及偵查中證述之情節大致相
    符，並有搜索、扣押筆錄暨扣押物品目錄表、查扣乙○○（
    違反著作權法）物品目錄表、雅虎奇摩拍賣網站網頁列印資
    料、露天拍賣網站網頁列印資料、證明書、產品意見書、刑
    事委任狀、帳冊內頁影本、案外人劉明新郵局存摺封面及內
    頁影本、陳情書各1 份、照片12張等件附卷可稽，及扣案如
    附表一所示原版及盜版書籍、CD光碟；附表二所示之電腦主
    機1 台（內建VCD 、DVD 燒錄器各1 台）、帳冊2 本等物可
    佐，足認被告之自白與事實相符，堪予採為本件論罪科刑之
    依據。本件事證明確，被告犯行洵堪認定，應予依法論科。
三、論罪科刑：
（一）核被告以影印方式重製附表編號一、三、四、九、十一所
      列書籍並加以販售之行為，係違反著作權法第91條第2 項
      之意圖銷售以重製之方法侵害他人之語文著作財產權罪；
      其以燒錄方式重製如附表編號二、五至八、十所示光碟部
      分，係犯著作權法第91條第3 項之意圖銷售以重製於光碟
      之方法侵害他人之視聽著作財產權罪。被告利用不知情之
      影印店人員影印重製盜版書籍及利用郵政人員寄送盜版書
      籍及光碟，均為間接正犯。而按販賣盜版書籍，是否成立
      刑法第216 條、第210 條之行使偽造文書罪，因其態樣不
      一，販賣者是否以偽作真之意思販賣？有無本於仿冒書籍
      內容之偽造文書有所主張？是否足以生損害於公眾或他人
      ？為事實認定問題，應依販賣者主觀之意思及客觀之行為
      ，以資審斷。若販賣者主觀上並無以偽作真之意思，則不
      成立行使偽造文書罪（最高法院94年度第12次刑事庭會議
      決議意旨參照）。本件扣案如附表一編號一、三、四所示
      之盜版書籍各1 本及同表編號九所示封面貼有標籤之盜版
      書籍、編號十一所示封面未貼有標籤之盜版書籍，內頁均
      有影印自正版書籍內頁如事實欄所示之著作權人享有著作
      權字樣（即「版權頁」）等情，雖經本院依職權勘驗無訛
      ，製有勘驗筆驗1份 及照片20張在卷可稽（院卷第32頁）
      ，惟被告係其個人透過網路陳列販售上述盜版書籍牟利，
      究與出版商未經著作權人同意或授權大量翻印他人著作者
      有別，且被告所盜版之書籍係就原版書籍之封面及內文內
      容送交一般影印店以影印方式重製而成，是就其影印重製
      之盜版書籍整體外觀而言亦與原版書籍之精美外觀顯有差
      異，此有該盜版及原版書籍照片在卷可參（內政部警政署
      保安警察第二總隊第一大隊第三中隊保二（一）（3） 警
      創字第096000號卷末頁），是尚難以被告就上述「版權頁
      」併同其他書籍內容加以重製後裝訂成冊販售牟利一情，
      即遽謂被告主觀上有「以偽作真」而為販售之意思，是依
      上開決議意旨及說明，被告應不另構成偽造私文書罪，附
      此敘明。又其擅自以重製之方法侵害他人之著作財產權，
      乃係意圖銷售，其重製後之銷售散布行為，自應為意圖銷
      售而重製之高度行為所吸收，而為實質上一罪，有最高法
      院89年度台上字第3300號、90年度台上字第2398號判決意
      旨足資參照，是被告明知係侵害著作財產權之語文重製物
      、光碟重製物而散布而該當著作權法第91條之1 第2 項、
      第3 項部分，亦不另論罪。公訴意旨認被告重製上開書籍
      後並加以販賣散布之行為，係一行為觸犯著作權法第91條
      第2 項、第91條之1 第2 項二罪名；及其重製上述光碟後
      並加以販賣散布之行為，係一行為觸犯著作權法第91條第
      3 項、第91條之1第3項二罪名，均容有誤會，併此指明。
      再者，被告意圖銷售而將上開語文著作、視聽著作分別以
      影印、電腦燒錄於空白光碟之方式，各為數次重製行為後
      ，進而販賣散布上開盜版影音光碟、語文書冊以牟利，足
      徵被告自始即各基於反覆實施之單一行為決意，在緊密之
      時間及空間內反覆、持續多次燒錄光碟、影印語文書冊之
      重製、散布犯行，而侵害他人之著作權法益，依社會通念
      ，被告之行為應屬學理上所稱具有營業性之重複特質之「
      集合犯」，應認各僅成立實質上之一罪。被告以一非法重
      製書籍之行為觸犯意圖銷售，擅自以重製之方法同時侵害
      告訴人美國商培生教育出版股份有限公司、湯姆生國際出
      版有限公司之語文著作之二罪名；及以一非法重製盜版光
      碟之行為同時侵害同上2 告訴人公司之視聽著作二罪名，
      各應依刑法第55條規定，從一重即被侵害著作權數量較多
      之違反著作權法第91條第2 項意圖銷售而擅自以重製之方
      法侵害告訴人湯姆生國際出版有限公司之著作財產權罪、
      同法第91條第3 項意圖銷售而擅自以重製於光碟之方法侵
      害告訴人美國商培生教育出版股份有限公司之著作財產權
      罪處斷。被告所犯上開2 罪名，犯意各別，行為互殊，應
      予分論併罰。
（二）爰審酌被告為貪圖己利，即重製、散布侵害他人著作財產
      權之語文書冊及光碟以牟利，顯然欠缺保護智慧財產權之
      法紀觀念，危及著作權人之權益，並損及我國保護智慧財
      產權之國際形象，其所為自應受相當之刑事責罰，惟念及
      被告犯後坦承犯行，深表悔意，復衡酌其重製及散布之圖
      文著作、光碟數量不多，所獲利益未逾10萬元（院卷第53
      頁），顯與一般盜版、壓片之上游廠商惡行有別，且其前
      無犯罪前科紀錄，素行良好，有臺灣高雄地方法院檢察署
      及臺灣高等法院被告前案紀錄表各1 份在卷可稽，及迄未
      與告訴人達成和解等情，各量處如主文所示之刑。又被告
      本件犯罪行為之時間，在96年4 月24日以前，核符中華民
      國九十六年罪犯減刑條例第2 條規定，應依同條例第2 條
      第1 項第3 款，減其宣告刑2 分之1 如主文所示，併參酌
      前開犯罪情狀及被告目前就讀文藻外語學院一年級，並兼
      職打工，每月收入約1 萬至1 萬5 千元不等，經濟狀況勉
      持等情（院卷第55、75頁），諭知如主文所示之易科罰金
      折算標準及定其應執行刑併易科罰金之折算標準。扣案如
      附表一編號二、五至八所示之原版及盜版光碟、編號十所
      示之盜版光碟及如附表二編號一所示之電腦主機1 台（內
      建VCD 、DVD 燒錄器各1 台）均係供被告用以重製光碟、
      供散布重製光碟之物品，依著作權法第98條後段規定，不
      問屬於被告與否，均應宣告沒收之；扣案如附表一編號一
      、三、四所示之原版及盜版書籍、編號九、十一所示之盜
      版書籍，則均係被告所有供其重製書籍之物品；及附表二
      編號二所示之帳冊2 本係供販售散布上述犯行所用之物，
      業據被告供陳在卷（院卷第54頁），均應依著作權法第98
      條前段規定沒收之。至於扣案如附表一編號十二所示之原
      版書籍，依卷存證據尚難認與本件被告犯行有涉，爰不併
      予宣告沒收，附此敘明。
據上論斷，應依刑事訴訟法第273 條之1 第1 項、第284 條之1
、第299 條第1 項前段，著作權法第91條第2 項、第3項、第98
條，刑法第11條、第41條第1 項前段、第51條第5 款，中華民國
九十六年罪犯減刑條例第2 條第1 項第3 款、第7 條、第9 條，
判決如主文。
本案經檢察官丙○○到庭執行職務。
中　　華　　民　　國　　96　　年　　12　　月　　31　日
                  刑事第十三庭　法　官　蔣志宗
以上正本證明與原本無異。
如不服本判決應於收受本判決後10日內向本院提出上訴書狀，並
應敘述具體理由，如未敘述上訴理由者，應於上訴期間屆滿後20
日內補提理由書狀於本院（均須按他造當事人之人數附繕本）「
切勿逕送上級法院」。
中　　華　　民　　國　　96　　年　　12　　月　　31　　日
                                書記官　李憶如
┌──────────────────────────────┐
│附表：                                                      │
├──┬─────────────┬───────┬─────┤
│編號│侵害之書籍或CD光碟名稱    │著作財產權人  │扣案數量  │
│    │                          │              │          │
├──┼─────────────┼───────┼─────┤
│一  │Complete Guide to the     │湯姆生國際出版│原版1本   │
│    │TOEIC Test                │有限公司      │盜版1本   │
│    │多益測驗完整指導手冊課本  │              │          │
│    │0-0000-0000-0             │              │          │
├──┼─────────────┼───────┼─────┤
│二  │Complete Guide to the     │湯姆生國際出版│原版1套(5 │
│    │TOEIC Test                │有限公司      │片)       │
│    │多益測驗完整指導手冊CD    │              │盜版3套(15│
│    │0-0000-0000-0             │              │片)       │
├──┼─────────────┼───────┼─────┤
│三  │Complete Guide to the     │湯姆生國際出  │原版1本   │
│    │TOEIC Test                │有限公司      │盜版1本   │
│    │多益測驗完整指導手冊解答本│              │          │
│    │0-0000-0000-0             │              │          │
├──┼─────────────┼───────┼─────┤
│四  │Longman Preparation Series│美國商培生教育│原版1本   │
│    │for the TOEIC Test        │出版股份有限公│盜版1本   │
│    │Introductory              │司            │          │
│    │郎文多益初級測驗課本      │              │          │
│    │000-000-000-0             │              │          │
├──┼─────────────┼───────┼─────┤
│五  │Longman Preparation Series│美國商培生教育│原版1套(5 │
│    │for the TOEIC Test        │出版股份有限公│片)       │
│    │Introductory              │司            │盜版2套(10│
│    │郎文多益初級測驗CD        │              │片)       │
│    │0-00-000000-0             │              │          │
├──┼─────────────┼───────┼─────┤
│六  │Longman Preparation Series│美國商培生教育│原版1套(5 │
│    │for the TOEIC Test        │出版股份有限公│片)       │
│    │Intermediate              │司            │盜版2套(10│
│    │郎文多益中級測驗CD        │              │片)       │
│    │0-00-000000-0             │              │          │
├──┼─────────────┼───────┼─────┤
│七  │Longman Preparation Series│美國商培生教育│原版1套(5 │
│    │for the TOEIC Test        │出版股份有限公│片)       │
│    │Advanced                  │司            │盜版8套(40│
│    │郎文多益高級測驗CD        │              │片)       │
│    │0-00-000000-0             │              │          │
├──┼─────────────┼───────┼─────┤
│八  │Longman Preparation Course│美國商培生教育│原版1套(8 │
│    │for the TOEFL iBT Test    │出版股份有限公│片)       │
│    │郎文托福iBT級測驗CD       │司            │盜版2套(16│
│    │0-00-000000-0             │              │片)       │
├──┼─────────────┼───────┼─────┤
│九  │Longman Preparation Series│美國商培生教育│盜版2本   │
│    │for the TOEIC Test        │出版股份有限公│          │
│    │Advanced                  │司            │          │
│    │郎文多益高級測驗課本      │              │          │
│    │                          │              │          │
├──┼─────────────┼───────┼─────┤
│十  │郎文加官方CD              │美國商培生教育│盜版9片   │
│    │                          │出版股份有限公│          │
│    │                          │司            │          │
├──┼─────────────┼───────┼─────┤
│十一│TOEIC Official            │湯姆生國際出  │盜版2本   │
│    │Test-Preparation Guide    │有限公司      │          │
│    │多益官方                  │              │          │
├──┼─────────────┼───────┼─────┤
│十二│Longman Preparation Series│美國商培生教育│原版1本   │
│    │for the TOEIC Test        │出版股份有限公│          │
│    │Intermediate              │司            │          │
│    │郎文多益中級測驗課本      │              │          │
│    │0-00-000000-0             │              │          │
└──┴─────────────┴───────┴─────┘
┌────────────────────────┐
│附表二                                          │
├──┬─────────────────────┤
│編號│物品名稱                                  │
├──┼─────────────────────┤
│一  │電腦主機1 台（內建VCD 、DVD 燒錄器各1 台  │
├──┼─────────────────────┤
│二  │帳冊2本                                   │
└──┴─────────────────────┘
附錄本判決論罪之法條：
著作權法第91條：
擅自以重製之方法侵害他人之著作財產權者，處3 年以下有期徒
刑、拘役，或科或併科新臺幣75萬元以下罰金。
意圖銷售或出租而擅自以重製之方法侵害他人之著作財產權者，
處6 月以上五年以下有期徒刑，得併科新臺幣20萬元以上2 百萬
元以下罰金。
以重製於光碟之方法犯前項之罪者，處6 月以上5 年以下有期徒
刑，得併科新臺幣50萬元以上5 百萬元以下罰金。
著作僅供個人參考或合理使用者，不構成著作權侵害。
